臺灣臺南地方法院刑事判決　　　　　　　95年度易字第1355號
公　訴　人　臺灣臺南地方法院檢察署檢察官
被　　　告　乙○○
　　　　　　　　　　（現另案臺灣臺南監獄執行中）
　　　　　　丁○○
　　　　　　　　　　（現另案臺灣臺南監獄臺南分監執行中）
上列被告等因竊盜案件，經檢察官提起公訴（95年度偵字第
12015號），本院判決如下：
    主  文
乙○○共同連續攜帶兇器竊盜，累犯，處有期徒刑貳年陸月。扣
案手套壹只沒收。
丁○○共同連續攜帶兇器竊盜，累犯，處有期徒刑壹年陸月。扣
案手套壹只沒收。
    事  實
一、乙○○前於民國91年間，因違反毒品危害防制條例案件，經
    本院分別判處有期徒刑8月、4月，並定應執行徒刑11月確定
    ，2案接續執行，於93年12月8日縮刑期滿執行完畢，復自94
    年7月至11月間，多次犯竊盜案件，經臺灣高等法院臺南分
    院於95年1月4日判處有期徒2年確定在案（尚未執行）；丁○○曾因違反毒品危害防制條例案件，經本院以92年度訴緝
    字第58號判處有期徒刑1年確定，甫於94年1月8日執行完畢
    。其2人因吸食毒品缺錢花用，竟共同基於意圖為自己不法
    所有之概括犯意聯絡，先於95年3月15日晚間9時許，在臺南
    縣永康市○○街283巷39號屋外路旁，由乙○○以自備鑰匙
    打開車門，丁○○在路口把風之方式，共同竊取戊○○所有
    車牌號碼TF－1286號（引擎號碼3G82-H39600）自用小貨車
    【以下簡稱Ａ車】，得手後，於95年3月16日凌晨0時許，駕
    駛上開自用小貨車至臺南縣永康市○○路942巷371弄崑山國
    小旁之建築工地，由乙○○持客觀上足供兇器使用之鐵條敲
    掉工地外圍鐵門上外掛之鎖頭後，與丁○○一同入內竊得己○○所有之建築用鋼筋1批（長8台尺及4台尺，總重645公斤
    ）及庚○○所有之模板支撐架1批（長4公尺，總重118公斤
    ）後，將該等鋼筋、模板支撐架放置於上開自用小貨車上，
    旋即駕車逃逸，途經臺南縣永康市○○○路365巷3之17號前
    ，因該自用小貨車故障無法行駛，其2人為續運竊得之鋼筋
    、模板支撐架，竟又承繼前開竊盜之犯意，由乙○○持自備
    鑰匙，丁○○把風之方式，於95年3月16日上午6時30分許，
    在臺南縣永康市○○○路471巷3號前，共同竊取丙○所有車
    牌號碼UM－1136號（引擎號碼4G3B003509）自用小貨車【以
    下簡稱Ｂ車】，嗣其2人於將前揭竊得之鋼筋、模板支撐架
    搬運至Ｂ車上之際，適見警員甲○○及陳昆豐欲趨前盤查，
    乙○○旋將所竊得之上開贓車及贓物棄置後逃逸，丁○○則
    在車旁附近為警發現，並扣得乙○○所有供竊取鋼筋、模板
    支橕架使用之棉質手套1只。
二、案經臺南縣警察局永康分局報告臺灣臺南地方法院檢察署檢
    察官偵查起訴。
      理  由
一、訊之被告乙○○對於上揭犯行，迭於警詢、偵訊及本院審理
    中均坦認不諱，核與被害人戊○○（Ａ車車主）、丙○（Ｂ
    車車主）、己○○（鋼筋所有人）、庚○○（板模支橕架所
    有人）於警詢陳稱車輛、鋼筋、板模支橕架遺失之情節相符
    （見警卷第15至30頁），亦與證人即當日查獲之員警甲○○
    、陳昆豐於警詢及證人甲○○於本院證述查獲現場之情形相
    吻合（見偵查卷第25、26、34、35頁；本院卷第8頁），又
    員警於Ｂ車上查獲歹徒遺留之手套送驗結果，該手套上遺留
    之斑跡上之ＤＮＡ與被告乙○○之ＤＮＡ－ＳＴＲ型別相同
    ，亦有臺南縣警察局95年5月17日南縣警鑑字第0952200366
    號鑑驗書1份在卷可稽（見警卷第31頁）。此外，並有現場
    照片20張、贓物認領保管單4張、臺南縣警察局（尋獲）電
    腦輸入單4張在卷可佐，是被告乙○○自白核與事實相符，
    應堪採信。
二、訊據被告丁○○固坦認於95年3月16日上午6時30分許，在臺
    南縣永康市○○○路471巷3號前，Ａ車附近為警查獲之事實
    ，惟否認有何竊盜犯行，於本院辯稱：伊那天是去跟朋友拿
    毒品，經過那臺車的時候被警察抓的云云。經查：
  （一）被告乙○○於偵訊中即具結證稱被告丁○○於前述時、
        地確有與其共同竊取Ａ車、鋼筋、模板支撐架及Ｂ車之
        行為（見偵查卷第14至16頁）；於本院具結作證時，仍
        為相同之陳述，並證稱：（既然將貨物放在Ａ車，為何
        又要偷Ｂ車？）因為Ａ車壞掉了，伊和被告丁○○要將
        贓物搬走，所以才偷Ｂ車，Ｂ車停在路旁沒有鎖門，伊
        用伊自己的鑰匙打開車門。伊和被告丁○○打算將Ａ車
        的東西搬到Ｂ車，被告丁○○也有幫忙搬等語（見本院
        卷第70至75頁）。被告乙○○雖另稱其與被告丁○○曾
        因新臺幣2萬元而生嫌隙等語，然衡情，被告乙○○應
        不至因如此微小之嫌隙即誣指被告丁○○，致被告丁○○身陷囹圄，同時令自己因此涉犯偽證之罪責。
  （二）證人甲○○於本院具結證稱：伊和另1名同事接到民眾
        報案，說有人在搬運東西，即於93年3月16日上午6點時
        至臺南縣永康市○○○路365巷3之17號前執行職務。伊
        在現場看到2部自小貨車車尾相對，各自載有建築用的
        水泥用的支撐架，其中1部車子因為載物太重，四輪都
        已經爆胎，另外1部前輪的傳動軸都已經損壞外漏，現
        場狀況就如警卷第33頁以下之相片所示。當時有看到1
        個人影（即被告丁○○）從Ａ車後方的廟跑過去，伊的
        同事就去把他帶過來。查獲被告丁○○時，他的神色慌
        張等語（見本院卷第65至69頁）；觀之警卷所附查獲現
        場相片顯示，Ａ車、Ｂ車上均有放置鋼筋、模板支撐架
        ，顯見歹徒係於正將前揭竊得之鋼筋、模板支撐架搬運
        至Ｂ車上，尚未完成之際即遭警員查獲。是被告乙○○
        前開證述其與被告丁○○在查獲現場將贓物自Ａ車搬運
        至Ｂ車之情節，與證人甲○○證述查獲被告丁○○當時
        之情境相符。
  （三）衡情，歹徒行竊時，必儘量減少行竊時間，以避免遭人
        發覺而報警查緝之風險，而觀諸現場相片及贓物認領保
        管單所示，本件遭竊之鋼筋及模板支撐架數量甚多，且
        重量非輕，實難憑1人之力搬動，若欲以1人之力將之自
        Ａ車搬至Ｂ車，亦必耗時甚久，此亦經證人甲○○到庭
        證述：現場之鋼條，若是一支一支搬動，1個人的能力
        是可以搬動，但以常理來講，應該是2個人來搬動，因
        為每一支鋼條的長度很長，若一個人會失去平衡，而且
        不會那麼迅速，而且以這麼多的量，光是2臺車來接駁
        ，最少要搬半個小時等語明確（見本院卷第67頁），是
        被告乙○○證稱本件鋼筋及模板支撐架係被告丁○○與
        其共同進入建築工地搬運，且被告丁○○亦幫忙將之自
        Ａ車搬運至Ｂ車等情，亦與常情相符。
  （四）證人甲○○於偵訊及本院中均具結證稱：查獲當時有問
        被告丁○○為何會在現場，他說是朋友用車載他過來找
        另一個朋友，伊又問他怎麼來的以及朋友的姓名，他都
        答不出來等語（見偵查卷第26頁、本院卷第66頁）；又
        被告丁○○對其出現在查獲現場之理由，於警詢時原稱
        ：伊當天是要去找綽號「阿順」的友人，「阿順」的年
        籍不詳，無法連絡，都是他來找伊的，伊沒有辦法找到
        他云云，復於本院改稱：伊係與綽號「阿明」之朋友先
        以電話聯絡要買海洛因，約在被查獲當天警車停的附近
        見面云云。綜此可知，被告丁○○於遭查獲當時，即無
        法合理交待其出現現場之原因，其後之說法又前後不一
        ，參以前開證人甲○○所稱，被告丁○○遭查獲時神色
        慌張一節以觀，足認被告丁○○辯稱其係至該處訪友一
        節，顯係臨訟編撰之詞，要無可採。
  （五）結論：核被告乙○○之證述與被告丁○○搬運贓物至Ｂ
        車之情節與證人甲○○證稱查獲被告丁○○當時所見情
        節相符；又本件遭查扣之贓物數量及重量，實難以1人
        之力於短期內完成搬運之行為；以及被告丁○○之辯解
        前後不一致暨其遭查獲時之神色慌張等情，認被告乙○○前開證詞，應堪採信。被告丁○○所辯洵無足取，其
        與被告乙○○共犯上開竊盜犯行明確，堪以認定。
三、新舊法比較：
    被告乙○○、丁○○行為後，刑法部分條文於94年2月2日修
    正公布並於95年7月1日施行，經分別比較新舊法如下：
  （一）第56條連續犯部分：因被告等行為後之裁判時法業已刪
        除連續犯之規定，此刪除雖非犯罪構成要件之變更，但
        顯已影響行為人刑罰之法律效果，自屬法律有變更，比
        較新、舊法結果，以適用修正前之刑法第56條較有利於
        被告2人。
  （二）被告2人均於前案違反毒品危害防制條例案件所處徒刑
        執行完畢後，5年以內故意再犯本件法定本刑有期徒刑
        以上之罪，不論依修正前之刑法第47條，或修正後之刑
        法第47條第1項之規定，均構成累犯，適用修正後之規
        定，對於被告並無較有利之情形，自應依修正前刑法第
        47條之規定，論以累犯。
  （三）按刑法第38條第1項第3款雖於94年2月2日刑法修正時，
        另增列因犯罪所生之物得沒收之規定，然核與本件憑以
        沒收之刑法第38條第1項第2款無關，不生新舊法比較問
        題。
四、按所謂兇器，其種類並無限制，凡客觀上顯然具有危險性，
    自屬刑法第321條第1項第3款之兇器。被告乙○○所持鐵條
    雖未扣案，然其為一長約100公分，5分粗之鐵製物品一節，
    已據被告乙○○於本院審理時陳述明確（見本院卷第73頁）
    ，依一般社會生活經驗，持該鐵器敲擊他人，應足以傷害人
    之身體，故該鐵器應屬社會通念中之兇器。核被告乙○○、
    丁○○偷竊Ａ車、Ｂ車所為，均係犯刑法第320條第1項之普
    通竊盜罪；又被告2人係基於共同之犯意聯絡，由被告乙○○持足供兇器使用之鐵器撬開建築工地之外掛門鎖後，即與
    被告丁○○一同進入該工地竊取鋼筋等物，是其2人此部分
    所為，係共犯刑法第321條第1項第3款之攜帶兇器加重竊盜
    罪。至刑法第321條第1項第2款所謂之其他安全設備，應係
    指為保護住宅或有人居住之建築物之安全而裝設之安全設備
    ，是自必與住宅、或有人居住之建築物有關者，始屬之，茲
    建築工地既非屬住宅或有人居住之建築物，則該建築工地之
    門鎖，即非該條款所謂之安全設備，是被告2人破壞建築工
    地大門鎖頭之行為即與刑法第321條第2款之要件不符，尚難
    論該條款之罪名，檢察官認被告2人係以破壞工地大門方式
    進入行竊，而認其等所為該當刑法第321條第1項第2款之罪
    名，尚有未洽，起訴法條應予變更。被告乙○○與丁○○之
    竊盜犯行具有犯意聯絡及行為分擔，俱為共同正犯。被告2
    人先後3次竊盜犯行，時間密接、手段相類，所犯均係構成
    要件相同之罪名，顯係基於概括犯意為之，應依連續犯之規
    定僅論以法定刑度及情節較重之攜帶兇器竊盜罪，並加重其
    刑。被告乙○○、丁○○有犯罪事實欄所載前科紀錄，有臺
    灣高等法院被告前案紀錄表1份在卷可稽。被告2人於有期徒
    刑執行完畢後，5年內再犯本件法定刑有期徒刑以上之罪，
    為累犯，均應依修正前刑法第47條之規定，遞加重其刑。
五、爰審酌被告等均有事實欄所載之前科紀錄，素行非佳，尤其
    被告乙○○前於94年7月至11月間連續多次犯竊盜案件，經
    法院於95年1月判處有期徒刑2年確定，竟仍不知謹慎行止，
    而於法院判決後2個月內，即再度為本件竊盜犯行，惡性重
    大；被告2人年富力盛，卻不思進取，為圖私利，多次竊取
    他人財物，所有權歸屬概念甚薄，危害社會秩序重大；且竊
    取他人可能用以維生之自用小貨車，影響他人生計，而竊取
    建築工地使用之鋼筋，板模支撐架，可能影響他人建築物之
    施工品質，其等犯罪行為危害他人生命財產甚巨；被告乙○○犯後坦承犯行，態度良好，被告丁○○矢口否認犯罪，未
    見悔意等一切情狀，分別量處如主文所示之刑。
六、扣案之手套1只，為被告乙○○所有，供其犯本件竊盜罪所
    用之物，業據被告乙○○供明在卷（見本院卷第71頁），爰
    依修正前刑法第38條第1項第2款之規定，宣告沒收。另被告
    乙○○表示其行竊所使用之鑰匙已不見（見本院卷第74頁）
    ，且並未扣案，為免執行困難，爰不為沒收之諭知。
據上論斷，應依刑事訴訟法第299條第1項前段、第300條，刑法
第2條第1項前段、第28條，修正前刑法第56條，刑法第321條第1
項第3款，修正前刑法第47條，刑法第38條第1項第2款，判決如
主文。
本案經檢察官辛○○到庭執行職務。
中　　華　　民　　國　　96　　年　　3 　　月　　1 　　日
　　　　　　　　　刑事第七庭  審判長法　官　蔡奇秀
                                    法　官  林欣玲
                                    法　官  莊玉熙
以上正本證明與原本無異。
如不服本判決，應於收受送達後10日內向本院提出上訴書狀（應
附繕本）。
　　　　　　　　　　　　　　　　　　書記官  余富誠
中　　華　　民　　國　　96　　年　　3 　　月　　2 　　日
附錄法條：
中華民國刑法第321條
犯竊盜罪而有左列情形之一者，處 6 月以上、 5 年以下有期徒
刑：
一、於夜間侵入住宅或有人居住之建築物、船艦或隱匿其內而犯
    之者。
二、毀越門扇、牆垣或其他安全設備而犯之者。
三、攜帶兇器而犯之者。
四、結夥三人以上而犯之者。
五、乘火災、水災或其他災害之際而犯之者。
六、在車站或埠頭而犯之者。
前項之未遂犯罰之。
